臺灣高等法院高雄分院刑事判決　　 96年度上更(一)字第163號
上　訴　人
即　被　告　乙○○
選任辯護人　張永昌律師
上列上訴人因違反槍砲彈藥刀械管制條例案件，不服臺灣高雄地
方法院95年度訴字第1150號中華民國95年10月26日第一審判決（
起訴案號：臺灣高雄地方法院檢察署94年度偵字第5594號），提
起上訴，判決後經最高法院發回更審，本院判決如下：
     主  文
上訴駁回。
     事  實
一、乙○○明知可發射子彈具有殺傷力之改造槍枝，屬槍砲彈藥
    刀械管制條例所列管禁止持有之物，未經主管機關之許可，
    不得持有，竟於不詳時、地，取得具有殺傷力之仿BERETTA
    廠92FS型半自動手槍製造之玩具手槍車通金屬槍管內阻鐵改
    造而成之改造手槍1 枝（槍枝管制編號：0000000000號），
    而未經許可持有上開改造槍枝，並於民國94年1 月底起至94
    年3月3日間之某日，將上開改造槍枝置放在不知情友人黃英
    豪位於高雄市○○區○○路22巷50號11樓之2 租住處之客廳
    ，嗣於民國94年3 月3日1時30分許，在上址黃英豪租住處之
    客廳為警查獲，並扣得上開改造槍枝1枝。
二、案經內政部警政署保安警察第三總隊移送臺灣高雄地方法院
    檢察署檢察官偵查起訴。
    理  由
壹、證據能力部分：
一、按被告以外之人於偵查中向檢察官所為陳述，除顯有不可信
    之情況者外，得為證據，刑事訴訟法第159 條之1第2項定有
    明文。蓋檢察官代表國家偵查犯罪，依法有訊問被告、證人
    及鑑定人之權力，且須對被告有利、不利之情形均應注意，
    況徵諸實務運作，檢察官實施刑事偵查程序，亦能恪遵法定
    程序之要求，不致有違法取證情事且可信度極高，是被告以
    外之人前於偵查中已具結而為證述，除反對該項供述得具有
    證據能力之一方，已釋明「顯有不可信之情況」之理由外，
    不宜以該證人未能於審判中接受他造之反對詰問為由，即遽
    指該證人於偵查中之陳述不具證據能力，方符前揭法條之立
    法意旨。是證人即查獲現場警員胡軫糖、胡耀文於94年4 月
    12日偵查時及證人即同案被告黃英豪於94年4 月26日檢察官
    偵查時具結所為之陳述，被告乙○○及其辯護人未曾提及檢
    察官在偵查時，有任何不法取供之情形，是客觀上並無顯不
    可信之情形，依上開說明，證人胡軫糖、胡耀文、黃英豪於
    偵查中具結後所為之陳述得為證據。
二、按「被告以外之人於司法警察官調查中所為之陳述，與審判
    中不符時，其先前之陳述具有較可信之特別情況，且為證明
    犯罪事實存否所必要者，得為證據。」刑事訴訟法第159 條
    之2 定有明文，該條規定被告以外之人「前後陳述不符」時
    ，如經審查其外部情形具有較為可信之情況，且為證明犯罪
    事實存否所必要者，則審判外之陳述可採為裁判依據，蓋證
    人如經審理中傳喚到庭，被告業可透過在場權、對質權、詰
    問權之行使，對於證人於警詢中陳述之內容而為檢驗，故上
    開條文如此規定；同理，若證人經傳喚到庭後，被告對於證
    人於警詢、偵查中陳述之內容並無爭執，而無加以詰問，或
    證人於審判中陳述之內容與警詢中所述相符，舉輕以明重，
    該審判外之陳述益具有可信性，當然亦有證據能力。本件證
    人黃英豪於94年4 月21日警詢時陳述扣案槍枝為被告乙○○
    所有部分，與其於原審審理時具結證述之內容相符部分，本
    院認仍有與原審審理中陳述之內容相互比對援引，且為證明
    犯罪事實存否所必要，依上說明，乃有證據能力。
三、按被告以外之人於審判外之陳述，雖不符刑事訴訟法第159
  　條之1 至第159 條之4 規定，而經當事人於審判程序同意作
    為證據，法院審酌該言詞陳述或書面陳述作成時之情況，認
    為適當者，亦得為證據；當事人、代理人或辯護人於法院調
    查證據時，知有同法第159條第1項不得為證據之情形，而未
    於言詞辯論終結前聲明異議者，視為有前項之同意，同法第
    159條之5亦已明揭其旨。證人張瑞苓於警詢之陳述、證人黃
    英豪於94年3月3日警詢之陳述及內政部警政署刑事警察局94
    年4 月8 日刑鑑字第0940040392號槍彈鑑定書及所附之照片
    ，雖均係被告以外之人於審判外所為之言詞及書面陳述，係
    為傳聞證據，然檢察官、被告及辯護人於本院言詞辯論終結
    前均未聲明異議，且本院審酌證人黃英豪、張瑞苓於上開警
    詢所為陳述作成時之情況，及上開書面陳述其作成時之情況
    ，均無何不適當之情形，是依上開規定均得作為證據。
四、證人乙○○於94年3月3日偵查時及證人陳智政於95年3月3日
    、94年5 月25日偵查時所為之陳述，均未經具結，依刑事訴
    訟法第158條之3規定，均不得作為證據，至於作為證明其他
    證據證明力之彈劾證據，屬自由證明範圍，要非為法所禁止
    ，附此敘明。
貳、實體部分：
一、訊據上訴人即被告乙○○（下稱被告）對於上開時間，在黃
    英豪上址租住處之客廳為警搜索查扣上開改造槍枝，及當時
    其亦在黃英豪上址租住處客廳之事實坦承不諱，惟矢口否認
    有何持有改造槍枝之犯行，辯稱：上址租住處非伊承租，伊
    只偶爾去2、3次，上開改造槍枝非伊所有，當日伊係去幫女
    友張瑞苓搬家云云。辯護意旨略以：同案被告黃英豪於初次
    警詢證稱「生仔」非乙○○，後於羈押時始改稱「生仔」就
    是乙○○，黃英豪指述前後矛盾，且黃英豪於原審審理中亦
    無法確定扣案槍枝為何人所有，本件無其他證據足認扣案槍
    枝係乙○○所有云云。
二、經查：
  (一)本案查扣之槍枝（槍枝管制編號：0000000000號）經送請內
    政部警政署刑事警察局鑑定結果，認係由仿BERETTA廠92FS
    型半自動手槍製造之玩具手槍車通金屬管內阻鐵改造而成之
    改造手槍，機械性能良好，可供擊發適用子彈使用，認具殺
    傷力等情，有該局94年4月8日刑鑑字第0940040392號槍彈鑑
    定書1 份暨所附照片28張在卷可考（見偵卷第91至95頁），
    是本案查扣之槍枝確屬槍砲彈藥刀械管制條例第4條第1項第
    1款所列管之槍砲無訛。
　(二)證人即本案查獲警員胡軫糖於本院審理時證稱：我們開門進
　  去後，乙○○與他女朋友（張瑞苓）坐在客廳沙發上，槍枝
    是在一個黑色包包裡面查到的，黑色包包是在乙○○和張瑞
    苓所坐沙發前桌子與旁邊茶几中間空隙的地上查到的，查獲
    當時黃英豪在另外房間睡覺等語（見本院上訴卷第77頁）。
    經本院勘驗查獲當時之錄影光碟結果為：「．．．4 分2 秒
    ，警方進入客廳後，被告等人面對牆壁，雙手撐在牆面上，
    警方人員搜索中，．．．6 分31秒，身穿紅色外套坐於沙發
    之人員（按係警員），手指其左方茶几下面，有1 只黑色手
    提包，．．．10分29秒，畫面回到黑色手提包，10分44秒，
    可看見身穿米色系外套人員（按係警員）坐在沙發上戴上透
    明塑膠手套，11分5 秒，身穿米色系外套人員左手從該只黑
    色手提包中拿出黑色管狀物品，11 分25 秒拿出一把黑色手
    槍，11分26秒至11分48秒，身穿米色系外套人員拿下彈匣，
    拉動滑套，檢視一番，裝回彈匣後放下該槍枝，11分50秒，
    再從該黑色手提包搜出疑似槍管之物體，12分5 秒，將槍枝
    及疑似槍管之物放回該只黑色手提包內」等情，有本院96年
    9 月10日勘驗筆錄在卷可稽（見本院更(一)卷第51頁），足認
    扣案槍枝確係從黃英豪上址租住處之客廳搜索查扣，且被告
    當時坐在客廳沙發現場無訛。
　(三)證人即同案被告黃英豪於94年4 月21日警詢時證稱：這把改
　  造手槍是乙○○所有等語（見偵卷第111頁 ）；於偵查中證
    稱：在客廳查獲的槍是乙○○的等語（見偵卷第147、148頁
    ）；另於原審審理中具結證稱：我在94年4 月21日警訊中有
    說本件槍枝是乙○○的，在94年4 月26日偵訊中有說本件槍
    枝是乙○○的，當時講話實在，剛才說本件槍枝不確定是誰
    的，係因時間太久，記憶模糊等語（見原審卷第165、166頁
    ）。且其於94年4 月21日第2 次警詢時證述：本件槍枝係乙
    ○○所有等語部分，業經原審當庭勘驗該次警詢錄音帶之結
    果：錄音帶之內容與警詢筆錄記載相符，有勘驗筆錄在卷可
    按（見原審卷第123頁）。
  (四)參以證人即被告女友張瑞苓於警詢時證稱： 我今年（94年）
    1 月底和我男朋友乙○○一起搬到高雄市○○區○○路22巷
    50號11樓之2 等語（見警卷第23頁）；及被告於警詢時亦自
    承：我有時候會在高雄市○○區○○路22巷50號11樓之2 居
    住，我有該屋之鑰匙，我使用該屋由大門進入後右邊的第1
    間房間，我1個多月以前就使用這間房間，差不多1個月住10
    至15天等語（見警卷第3、4頁），復於原審審理時供稱：我
    分租1個房間的錢，房租是我付的等語（見原審卷第160頁）
    。益證被告自94年1 月底某日起即經常使用上址租住處無訛
    ，故其辯稱其僅偶爾去2、3次，當日係去幫女友張瑞苓搬家
    云云，顯無可採。
  (五)證人黃英豪於94年4月21日第2次警詢、94年4 月26日偵訊及
    原審審理中對於上開查扣之改造槍枝係被告所有等情前後一
    致，並無矛盾之處。辯護意旨雖認證人黃英豪於94年3月3日
    第1 次警詢中，稱「生仔」姓郭部分與後來之證述矛盾云云
    ，然證人黃英豪對於上開查扣之改造槍枝係被告所有之證述
    ，前後一致，而證人黃英豪於94年3 月3日第1次警詢中證述
    上址租住處係「生仔」承租，有欠「生仔」不少人情，顯見
    該次警詢陳述「生仔姓郭」部分（見警卷第11、13頁），證
    人黃英豪顯有因某種原因而隱瞞「生仔」真實姓名之嫌，是
    辯護意旨所辯亦無從據為有利於被告之認定。
  (六)證人黃英豪於94年3月3日警詢時證稱：被告有時候會在右前
    方的房間睡覺，右前方的房間是張瑞苓所居住等語（見警卷
    第12、13頁），核與被告於警詢時供稱；我使用該屋由大門
    進入後右邊的第1間房間等情相符（見警卷第3頁）。另參以
    被告於警詢時自承：在我和我朋友張瑞苓所使用之房間內查
    獲之槍枝零件及螺絲、八角扳手等物都是我的等語（見警卷
    第7頁 ），益徵上開於上址客廳所查獲之改造槍枝亦為被告
    所持有無訛，則被告辯稱上開改造槍枝非其所有云云，顯係
    卸責之詞，不足為採。
　(七)而關於黃英豪遭被告毆打乙事，證人甲○○於本院上訴審審
  　理時證稱：阿寮（即乙○○）有打過黃英豪，於95年1、2月
    時，在乙○○弟弟住的地方，我只聽到「事情出了，不要亂
    講話」而已，其他內容不瞭解等語（見本院上訴卷第117、1
    18頁）；被告供稱：是因為黃英豪欠我錢，才叫人把黃英豪
    騙到我弟弟那邊打他，時間約2 年前左右，在93、94年間等
    語（見本院上訴卷第11 9頁）；黃英豪則證稱：乙○○於去
    年（95年），在陳益生（即被告乙○○之弟弟）住處有打我
    ，因為乙○○一直叫我幫他扛這個案子，我躲著他，他見到
    我就打我等語（見本院上訴卷第118頁 ）。就被告毆打黃英
    豪之時間及原因，證人甲○○與被告上開所述並不一致，參
    以被告於原審審理時亦證稱：我和黃英豪間並沒有恩怨等語
    （見原審卷第153頁 ），故尚難認黃英豪與被告間有恩怨或
    債務關係，致黃英豪挾怨報復，而故意誣陷被告持有本件改
    造槍枝。足認證人甲○○前開證言顯係迴護被告之飾詞，並
    非可採。
　(八)另證人甲○○於本院更(一)審審理時雖證稱：黃英豪有去伊住
    處說伊因為亂說話被被告打，伊說伊的案子要推給被告，其
    他沒有說什麼云云，惟其同時亦證稱：伊並不知道黃英豪說
    伊被被告打之事，與本案被告之犯罪事實有何關係等語（見
    本院更(一)卷第67頁），證人甲○○既然不知道黃英豪說伊被
    被告打之事，與本案被告之犯罪事實有何關係，則證人甲○
    ○上開證述稱：黃英豪說伊的案子要推給被告云云，自難據
    為有利於被告之認定。
  (九)至證人陳智政於本院上訴審審理時證稱：我在被送去臨時庭
    之車上，我問黃英豪，黃英豪告訴我扣案的東西是黃英豪朋
    友的東西，黃英豪沒有告訴我是哪一位朋友的，也沒有說是
    綽號「生仔」的，我在94年3月3日檢察官訊問時並沒有說「
    黃英豪說東西是綽號生仔的」，當時因為吃安眠藥，意識不
    是很清楚等語（見本院上訴卷第113頁），惟其於94年3 月3
    日檢察官偵訊時確有供稱：是黃英豪朋友的東西，聽黃英豪
    說綽號叫生仔的等語（見偵卷第44頁），則若證人陳智政於
    94年3月3日檢察官訊問時，因吃安眠藥以致意識不是很清楚
    ，其又何以能在前往檢察署之車上，詢問黃英豪東西是何人
    所有？又何以當檢察官訊問時，仍能清楚明白的供稱是黃英
    豪朋友的東西？而僅有供稱「黃英豪說東西是綽號生仔的」
    部分，係因意識不清下所為之陳述。準此，證人陳智政於本
    院上訴審理時所為之證述亦無從據為有利於被告之認定。
  (十)被告否認伊綽號係「生仔」，辯稱：別人係稱呼伊「二哥」
    或「阿寮」等語。經查，證人黃英豪於檢察官偵查中固曾證
    稱：綽號「生仔」者不是被告，綽號「生仔」者姓郭，伊手
    機上有「生仔」者之行動電話號碼，伊手機上用Ｍ、Ｍ1 來
    代表綽號「生仔」等語（見偵卷第78、79頁）；於原審審理
    時證稱：伊叫被告「二哥」（見原審卷第148頁 ）；原審於
    勘驗程序中請黃英豪自扣案行動電話中，將綽號「生仔」者
    之電話號碼找出，而黃英豪行動電話ＳＩＭ卡中有記載姓名
    為Ｍ者，其電話號碼係0000000000；記載姓名為Ｍ1 者，其
    電話號碼係0000000000，且黃英豪行動電話內並另有「二哥
    」者，其電話號碼係00000000000（ 見原審卷第121、122頁
    ）。另證人張瑞苓於檢察官偵查及原審審理中證稱：……其
    他人叫被告「二哥」（見偵卷第88頁、原審卷第171頁 ）；
    證人陳智政於檢察官偵查及原審審理中證稱：伊稱呼被告「
    二哥」，被告的綽號叫「二哥」（見偵卷第88頁、原審卷第
    11 6頁）；證人甲○○於原審證稱：伊未聽過有人叫被告「
    生仔」，被告的綽號係「阿寮」（見原審卷第117頁 ）。綜
    合被告上開供述及上開證人證述情節，被告究否即係綽號「
    生仔」之人，雖有可疑，然本院綜合上開所述各項證據，業
    已明確認定本案槍枝係被告所持有，並非認定本案槍枝係綽
    號「生仔」之被告所持有，職是，被告究否即係綽號「生仔
    」之人，甚或是否確有「生仔」其人，均與本院上開所認定
    之事實無關；質言之，縱無積極證據證明被告即係綽號「生
    仔」之人，亦不能執此據為有利於被告之認定。
　(十一)綜上所述，被告前開所辯，顯係事後卸責之詞，不足採信，
　  其犯行洵堪認定。
三、查立法者有鑑於改造槍枝具有取得容易、比對困難及與制式
    槍枝火力相近之特性，而槍砲彈藥刀械管制條例處罰之刑責
    亦屬較輕等情事，遂予修正槍砲彈藥刀械管制條例關於改造
    槍枝之相關規定，經總統於94年1 月26日修正公布，並自公
    布日起第3日即自94年1月28日起施行。修正前原條例第11條
    第4項規定，未經許可，持有第4條第1項第1款所稱其他可發
    射金屬或子彈具有殺傷力之各式槍砲者，處1年以上7年以下
    有期徒刑，併科新臺幣7百萬元以下罰金；嗣修正後則刪除
    原條例第11條，改列於同條例第8 條，並於該條第4 項規定
    ，未經許可，持有第4 條第1 項第1 款所定其他可發射金屬
    或子彈具有殺傷力之各式槍砲者，處3 年以上10年以下有期
    徒刑，併科新臺幣7 百萬元以下罰金。惟按，未經許可無故
    持有可發射子彈具有殺傷力之槍枝，其持有乃行為之繼續，
    亦即一經持有該槍枝，罪即成立，但其完結須繼續至持有行
    為終了時為止，性質上係屬繼續犯，故前、後之持有行為不
    容予以割裂。是於法律有修正變更之際，茍一部犯行發生在
    法律修正變動前之舊法時期，一部係在新法施行後所犯，因
    繼續犯屬實質上之一罪，法律上須綜合前後犯罪行為而為單
    一評價，自應依最後行為所應適用之新法處斷，再無刑法第
    2 條第1 項但書規定之新舊法比較適用問題。從而，被告自
    不詳時間取得本件改造槍枝，惟其最後持有行為之時點既為
    94年3 月3 日，因槍砲彈藥刀械管制條例是時業已修正公布
    施行，本院應依修正後該條例第8 條第4 項規定而為裁判，
    方屬適法。是核被告所為，係犯槍砲彈藥刀械管制條例第8
    條第4 項之未經許可持有其他可發射子彈具有殺傷力之改造
    槍枝罪。檢察官起訴書所犯法條欄雖認被告所為係犯槍砲彈
    藥刀械管制條例第7 條第4 項之未經許可持有手槍罪，然檢
    察官業於95 年10 月12日原審審理時當庭變更起訴法條為槍
    砲彈藥刀械管制條例第8 條第4 項之未經許可持有其他可發
    射子彈具有殺傷力之改造槍枝罪（見原審卷第146 頁），是
    本院自無庸再予變更法條，併予敘明。
四、原審認被告被告罪證明確，因而適用槍砲彈藥刀械管制條例
    第8條第4項、刑法第2條第1項但書、第11條前段、第38條第
    1項第1款、第42條第3 項規定，並審酌被告非法持有改造槍
    枝，對於他人之身體、生命及社會治安、社會秩序造成潛在
    之危險與不安，犯後否認犯行，態度不佳，惟念及其尚未持
    之用以犯罪等一切情狀，量處有期徒刑3年6月，併科罰金新
    臺幣10萬元，就罰金部分並諭知罰金如易服勞役以新臺幣1
    千元折算1日。再被告行為後刑法業於95年7月1 日修正生效
    施行，就關於罰金易服勞役之部分，修正前刑法第42條第2
    項原規定：「易服勞役以1元以上3元以下，折算1日。但勞
    役期限不得逾6個月。」；另罰金罰鍰提高標準條例第2條（
    現已刪除）亦規定：「依刑法第41條易科罰金或第42條第2
    項易服勞役者，均就其原定數額提高為1百倍折算1日；法律
    所定罰金數額未依本條例提高倍數，或其處罰法條無罰金刑
    之規定者，亦同。」；又現行法規所定貨幣單位折算新臺幣
    條例第2 條則規定：「現行法規所定金額之貨幣單位為圓、
    銀元或元者，以新臺幣元之3 倍折算之。」。則依上開規定
    ，罰金之法定刑以新臺幣規定者，於易服勞役時應以新臺幣
    3 百元、6 百元或9 百元定其折算1 日之標準。而刑法修正
    施行後，原第42條第2 項移列為同條第3 項，並規定為：「
    易服勞役以新臺幣1 千元、2 千元或3 千元折算1 日。但勞
    役期限不得逾1 年。」，另罰金罰鍰提高標準條例第2 條之
    規定配合刑法修正同時刪除，又修正後刑法第42條第3 項之
    折算金額改以新臺幣計算，自無再適用現行法規所定貨幣單
    位折算新臺幣條例第2 條規定之餘地。則自95年7 月1 日刑
    法修正施行及罰金罰鍰提高標準條例第2 條修正刪除後，罰
    金之法定刑以新臺幣規定者，於易服勞役時即應以新臺幣1
    千元、2 千元或3千 元定其折算1 日之標準。上開關於易服
    勞役折算標準規定之修正，雖非個別刑罰處罰規定或構成要
    件之變更，然已影響行為人刑罰之法律效果，應屬刑法第2
    條第1 項所定之法律變更（最高法院83年度台非字第199 號
    判決參照）。而比較上揭修正前後之規定，修正後之規定折
    算1 日之罰金金額較高，被告循此易服勞役時得折算為較少
    之勞役日數，故以修正後之規定有利於被告，自應依現行刑
    法第2 條第1 項但書，就所處罰金刑部分適用修正後刑法第
    42條第3 項規定。並說明本件改造槍枝係違禁物（槍枝管制
    編號：0000000000號），應依刑法第38條第1 項第1 款規定
    宣告沒收。其認事用法，核無不合，量刑亦屬允當。被告上
    訴意旨否認犯罪，指摘原判決不當，為無理由，應予駁回。
據上論結，應依刑事訴訟法第368條，判決如主文。
本案經檢察官林應華到庭執行職務。
中　　華　　民　　國　　96　　年　　10　　月　　12 　日
                  刑事第七庭    審判長法  官 莊飛宗
                                      法  官 黃憲文
                                      法  官 孫啟強
以上正本證明與原本無異。
如不服本判決應於收受本判決後10日內向本院提出上訴書狀，其
未敘述上訴理由者，並得於提起上訴後10日內向本院補提理由書
狀（均須按他造當事人之人數附繕本）「切勿逕送上級法院」。
中　　華　　民　　國　　96　　年　　10　　月　　12 　日
　　　　　　　　　　　　　　　　　　　書記官 黃富美
附錄本判決論罪科刑法條：
槍砲彈藥刀械管制條例第8條
未經許可，製造、販賣或運輸鋼筆槍、瓦斯槍、麻醉槍、獵槍、
空氣槍或第4條第1項第1款所定其他可發射金屬或子彈具有殺傷
力之各式槍砲者，處無期徒刑或5年以上有期徒刑，併科新臺幣1
千萬元以下罰金。
未經許可，轉讓、出租或出借前項所列槍枝者，處5年以上有期
徒刑，併科新臺幣1千萬元以下罰金。
意圖供自己或他人犯罪之用，而犯前二項之罪者，處無期徒刑或
7 年以上有期徒刑，併科新臺幣 1 千萬元以下罰金。
未經許可，持有、寄藏或意圖販賣而陳列第1項所列槍枝者，處3
年以上10年以下有期徒刑，併科新臺幣700萬元以下罰金。
第 1 項至第 3 項之未遂犯罰之。
